【裁判字號】    89,訴,1874
【裁判日期】    900718
【裁判案由】    綜合所得稅
【裁判全文】
臺北高等行政法院判決                            八十九年度訴字第一八七四號
                              .
    原      告  甲○○
    訴訟代理人  丁玉山（會計師）
                賴昱誠律師
    被      告  財政部台北市國稅局
    代  表  人  乙○○（局長）
    訴訟代理人  丙○○
右當事人間因綜合所得稅事件，原告不服財政部中華民國八十九年八月二十五日台財
訴第0000000000號訴願決定，提起行政訴訟。本院判決如左：
    主  文
原告之訴駁回。
訴訟費用由原告負擔。
    事  實
一、事實概要：
    緣原告八十三、八十四、八十五及八十六年度綜合所得稅結算申報，經被告機關
    核定漏報取自南山人壽保險股份有限公司（以下簡稱南山人壽公司）下列所得：
    (一)八十三年度營利所得新台幣（下同）八○、七七五、八四○元，核定綜合所得
      總額為八二、八四六、六八四元，淨額為八二、六八九、○六二元，並就短漏
      稅額一六、○一二、四八九元，科處罰鍰三、二○二、四○○元。
    (二)八十四年度營利所得二筆六七、三一三、二○○元及五三、一四二、○○○元
      （合計一二○、四五五、二○○元），核定綜合所得總額為一二三、○五四、
      四四三元，淨額為一二二、八八五、三七九元，並就短漏稅額二四、○○○、
      ○五七元，科處罰鍰四、八○○、○○○元。
    (三)八十五年度營利所得二筆五○、八六四、九○○元及三○、八八九、六一五元
      （合計八一、七五四、五一五元），核定綜合所得總額為八四、七八五、七九
      五元，淨額為八四、六○五、四四九元，並就短漏稅額一六、三○一、九九六
      元，科處罰鍰三、二六○、三○○元。
    (四)八十六年度營利所得二筆四六、○五六、四○○元及二八、七八五、二五○元
      （合計七四、八四一、六五○元），核定綜合所得總額為七九、四五九、五九
      九元，淨額為七九、二八○、○九九元，並就短漏稅額一四、九六八、三三○
      元，科處罰鍰二、九九三、六○○元。
    原告不服，主張各該年度系爭所得已依促進產業升級條例第十一條規定採就源扣
    繳方式完稅，並無漏稅所得情事，申經復查結果，未獲變更，提起訴願，經遭駁
    回，遂向本院提起行政訴訟。
二、兩造聲明：
    (一)原告聲明求為判決：
      訴願決定、復查決定及原處分均撤銷。
    (二)被告聲明求為判決：
      原告之訴駁回，訴訟費用由原告負擔。
三、兩造之爭點：
    原告每年居住國內超過一百八十三天，對其取自所投資事業之股利所得，能否以
    該事業之說明證明其係因經營或管理該事業之需要而居住國內逾一百八十三天。
    (一)原告主張之理由：
    1.按原告報稅時促進產業升級條例第十一條（即現行法第十三條）規定「非中華
      民國境內居住之個人及在中華民國境內無固定營業場所之營利事業，依華僑回
      國投資條例或外國人投資條例申請投資經核准者，其取得中華民國境內之公司
      所分配股利或合夥人應分配盈餘應納之所得稅，由所得稅法規定之扣繳義務人
      於給付時，按給付額或應分配額扣繳百分之二十，不適用所得稅法結算申報之
      規定。非中華民國境內居住之個人，經依華僑回國投資條例或外國人投資條例
      核准在中華民國境內投資，並擔任該事業之董事、監察人或經理人者，如因經
      營或管理其投資事業需要，於一課稅年度內在中華民國境內居留期間超過所得
      稅法第七條第二項第二款所定一百八十三天時，其自該事業所分配之股利，得
      適用前項之規定。」之規定，係政府基於鼓勵僑外人士來台投資所設之所得稅
      法特別規定，其中第二項規定，更是基於肯認長期在台居留之僑外投資人士積
      極參與投資事業之經營管理，對促進產業升級之貢獻所特設之優惠，此觀之促
      進產業升級條例之前身「獎勵投資條例」中有相同之規定，及促進產業升級條
      例歷次修正，均保留此一規定自明，因僑外投資人士常具有先進國家相關事業
      之經驗及事業所需經營、管理方面之長才，如可在台長期定居，自可對該投資
      事業之發展有長足之幫助，且亦可加強該事業之國際競爭力。故解釋適用該規
      定時，即應自此一立法目的出發。
    2.原告前於美國國際集團（ＡＩＧ）任保險管理工作逾二十六年之久，南山人壽
      公司認原告如出任其董事，並參與其經營管理，有助於其業務之健全發展，故
      原告自八十三年起出任南山人壽董事，並應該公司之要求，實際參與該公司之
      經營管理，此業經南山人壽公司分別於八十七年二月二日及八十八年八月二十
      日以（八七）南壽秘字第○○九號及（八八）南壽秘字第○九八號函復被告機
      關在案，南山人壽公司並於八十八年七月間提供原告參與經營管理該公司之來
      往文件數十份以為進一步之佐證。
    3.財政部六十八年八月八日台財稅字第三五四五六號函釋第二點：「關於獎勵投
      資條例第十七條之一規定所稱『˙˙˙如因經營或管理其投資事業需要˙˙˙
      』，應具備之證明文件問題，納稅義務人可以該投資事業出具之說明予以證明
      。」，雖針對獎勵投資條例（以下稱獎投條例）第十七條之一所為之釋示，但
      促產條例係沿續獎投條例而來，且促產條例第十一條與獎投條例第十七條亦無
      軒輊，故財政部前揭函釋應亦可適用於促產條例第十一條，核先敘明。而財政
      部前揭函釋之所以認為納稅義務人可以該投資事業出具之說明作為納稅義務人
      在台居留是否因經營或管理其投資事業所需之證明，應係認為是否有此經營管
      理之需要為該投資事業內部之認定，亦唯有該投資事業所得知悉，故以該投資
      事業出具之說明作為證明文件。原告前揭各該年度因經營管理南山人壽公司之
      需要而在台居留，除經南山人壽公司先後函復被告機關充分說明，並由該公司
      提供原告參與經營管理該公司之來往文件數十份為證，即已符合財政部前揭函
      釋，足以證明原告確因經營管理南山人壽公司之需要而在台居留超過一百八十
      三天。
    4.被告機關對於南山人壽公司於八十七、八十八年之二份說明完全不採，並於其
      復查決定書之理由稱「申請人自八十三年起雖擔任南山人壽公司董事（非常務
      董事），亦僅有書信往返提供該公司為業務考量及出席董事會之簽到紀錄，要
      難採為積極參與該公司經營與管理之事證，而其既可以書信傳達經營理念，則
      依一般經驗法則，應無須在台長期居留之必要，倘其確為南山人壽公司需要而
      在台居留，又何需勞費以書信傳達經營理念，參諸其參加董事會情形，一年最
      多四次，每次僅一日，亦難認屬因經營或管理之必需而逾一八三天之事實」云
      云，除再次置南山人壽公司於八十七、八十八年之二份說明於不顧，對於原告
      提出進一步證明文件亦無理辯駁；訴願決定機關則亦採用被告機關說詞，無視
      原告提出之訴願理由而維持原決定，惟查：
      南山人壽公司除於八十七年致被告機關函中之說明第四、五點，已說明原告
        對於南山人壽公司之運作，能有效提供其專業經營之協助，於任董事期間，
        積極參與該公司各項重要業務方針之決定，並襄助董事長、副董事長經營業
        務之發展，復於八十八年致函被告機關進一步說明原告對南山人壽公司之貢
        獻，皆說明原告確係因南山人壽公司經營管理之需要而在台長期居留，而被
        告機關卻對此有利於原告之部份全然置之不論，亦對財政部前揭六十八年之
        函釋置若罔聞。
      南山人壽公司於八十八年致函被告機關時檢附南山人壽公司董事長與副董事
        長函文，說明原告確係參與南山人壽之經營管理，足資證明原告確係應南山
        人壽公司之要求而參與該公司之經營管理，被告機關卻亦完全不予採納。
      原告與南山人壽公司員工間之書信往返及出席董事會之簽到紀錄，均是原告
        參與該公司經營管理之明證，被告機關卻認要難採為事證，殊不知原告與南
        山人壽公司間之業務文件不足為證，尚有何物得為事證？且如該等書信不足
        為證，被告機關又何以肯認原告係以書信傳達經營理念？
      被告機關認為原告「既可以書信傳達經營理念，則依一般經驗法則，應無須
        在台長期居留之必要」，實不知被告機關之「一般經驗法則」為何？若被告
        機關之「一般經驗法則」論點成立，則包含政府機關及各公司行號中處理文
        書作業之人員均可不必至辦公處所上班，此豈合乎目前現況？以保險公司為
        例，其核保理賠人員等大都是文書作業，依保戶之要保書、體檢資料等文件
        進行核保、或依保戶提出之理賠申請文件，進行理賠審核，如有需要則發文
        調閱相關書面資料，凡此種種，均是文件作業，依被告機關之「一般經驗法
        則」，彼等顯無至保險公司指定之辦公處所工作之必要，惟觀諸國內各保險
        公司，有何保險公司不要求其核保理賠人員至指定處所工作？故被告機關之
        「一般經驗法則」顯屬無據。
      被告機關並認如原告「確為南山人壽公司需要而在台居留，又何需勞費以書
        信傳達經營理念」，惟原告是否在台居留與需否以書信傳達經營理念，係屬
        二事，並無必然關係，因原告為傳達經營理念，可以口頭為之，亦可以書面
        為之，書信傳達係為慎重及記錄所需，如前所述，各政府機關及公司行號內
        部必需以書面文件傳達訊息一般，並不因員工身處台灣，甚或同棟辦公大樓
        、辦公室內，即認不需以書面為之。尤有甚者，如原告於參與南山人壽公司
        之經營過程中，不曾留下任何書面紀錄，被告機關是否反指稱原告未提出證
        據證明？易言之，原告提出書面文件證明參與南山人壽公司之經營管理，被
        告機關以原告既在台居留，無需以書面為之，如原告未提出書面文件為證，
        被告機關極可能又認為原告未提出證據證明，故被告機關實有預設立場之嫌
        。
      被告機關又認原告於八十三年至八十六年擔任美商美國環球產物保險有限公
        司公司台灣分公司（以下簡稱環球產物保險公司）經理人一職，係在台居留
        逾一百八十三天之主因，實不知其認定根據為何？現今社會中，一人身兼數
        職者並非少見，但促產條例中並未限定適用就源扣繳之僑外人士不得身兼數
        職，因此，如得由被告機關任意主觀認定，不啻是排除身兼數職之僑外人士
        適用促產條例第十一條之餘地，並變相增加法律所無規定之條件，顯有違憲
        之虞，且此舉亦是對響應政府政策，大力回台投資而身兼數職之僑外人士加
        重負擔，顯與促產條例第十一條所設之目的不合。
    5.實則，原告參與經營管理南山人壽公司除前揭南山人壽公司出具之函文說明原
      告確係因此而在台居留逾一百八十三天及業務往來文件以證明原告確實參與經
      營管理南山人壽公司外，原告亦因參與經營管理而積極參與南山人壽公司之各
      項業務，包括業務人員會議、員工活動等活動，此均有當時之照片可稽，足徵
      原告參與南山人壽公司之經營管理洵非虛構。
    6.如前所述，促產條例第十一條第二項立法目的應在於鼓勵僑外人士在台長期居
      留，協助其投資事業之發展，增強國際競爭力，吸引僑外人士來台投資，促進
      產業之升級。原告在台居留確係因任南山人壽公司董事，為經營管理該公司之
      需，此業經南山人壽公司充分說明何以有此之需；而原告確實參與經營管理，
      也已提出業務往來文件及相關照片為證，顯可適用促產條例第十一條第二項規
      定，惟被告機關恣意認定，為稅捐稽徵之目的排阻熱心回國投資之僑外人士之
      赤忱，不獨未能達成促產條例之立法目的，反致促產條例成一不可測之陷阱，
      對於我國致力於提升國際競爭力，及作為一依法行政之國家，實一莫大之矛盾
      。
    7.本件被告機關認定原告不適用促進產業升級條例規定，就原告於八十三年至八
      十六年間取得自南山人壽公司之營利所得不得以百分之二十之稅率就源扣繳，
      而須與原告於國內之其他所得合併申報，補徵原告各該年度綜合所得稅，並處
      百分之二十罰鍰，無非係以原告身兼環球產物保險公司總經理，在台居留逾一
      八三天是因擔任環球產物保險公司總經理，而非為經營管理原告本人親自投資
      之南山人壽公司所需為其主要理由，惟查：
      促進產業升級條例並未限定適用就源扣繳之僑外人士不得兼職，設若有一僑
        外人士同時在台投資二家事業，並擔任該二投資事業之董事，而於一年度內
        為經營管理該二被投資事業之需在台居住超過一百八十三天時，則依被告機
        關之解釋邏輯，該僑外人士即不得適用促進產業升級條例，就取自該二被投
        資事業之營利所得不可均適用百分之二十稅率之就源扣繳，惟上述解釋，顯
        與該條例鼓勵僑外人士回台投資之立法旨意相悖。
      設若一僑外人士先後在台投資二事業，並擔任該二事業之董事或經理人，其
        於投資第二事業前，已因經營、管理其第一投資事業而於當年度在台居住逾
        一百八十三天，則當其投資第二事業，雖亦實際經營、管理第二事業，被告
        機關是否亦認為該僑外人士自第二事業取得之營利所得無適用促進產業升級
        條例之餘地？且如該僑外人士係擔任其投資第一事業之董事，而擔任其投資
        第二事業之總經理時，被告機關又該如何解釋該僑外人士自其投資二事業之
        營利所得可否適用促進產業升級條例？
      究其實際，促進產業升級條例之立法目的在於以租稅優惠方式鼓勵僑外人士
        在台投資，當僑外人士在台投資事業愈多，投資金額愈大，即可提供更多的
        國人就業機會，政府來自於該投資的稅收也就愈多，故深究該條例之立法旨
        意，即應由此一目的出發，而非如被告機關之解釋、認定，徒以原告身兼環
        球產物保險公司總經理一職，即率爾認定原告非為經營、管理南山人壽公司
        之需而在台居住逾一百八十三天。若依被告機關對該條例之解釋，僑外人士
        來台投資，僅可經營一事業，始得享有該條例之適用，則僑外人士對來台投
        資必將怯步，此豈國家、社會之福？尤其時值國內經濟不振，投資意願低落
        ，政府積極招引外商來台投資，被告機關對本件促進產業升級條例之解釋，
        實際在驅離僑外投資，打擊僑外人士之投資意願。
    8.又被告機關於答辯狀中辯稱原告援引失效之財政部六十八年八月八日台財稅第
      三五四五六號函，顯係未合云云，惟前揭財政部函釋雖已失效，卻未見被告機
      關進一步說明財政部何以未再援引適用該函釋？是否另有其他函釋？蓋財政部
      前揭函釋第二點：「關於獎勵投資條例第十七條之一規定所稱『˙˙˙如因經
      營或管理其投資事業需要˙˙˙』應具備之證明文件問題，納稅義務人可以該
      投資事業出具之說明予以證明。」，可能係因投資人是否因經營或管理其投資
      事業之需而在台居留，為被投資事業內部之認定，唯有該被投資事業始得知悉
      ，故以該被投資事業出具之說明作為證明文件乃屬當然之理，無待財政部之釋
      示，故不再援引適用，若係如此，則原告業經南山人壽公司再三函復被告機關
      充分說明原告確因經營管理南山人壽公司之需而在台居住逾一百八十三天，則
      被告機關即無不採之理；若非如此，則於該函釋失效後，就促產條例（原獎勵
      投資條例）中之「因經營或管理其投資事業需要」，有無一客觀認定標準？被
      告機關之認定標準為何？是否足夠客觀、明確，足資眾多信賴該一規定之僑外
      投資人以為遵循？亦或並無任何標準，而任由被告機關依具體個案恣意違背立
      法目的加以認定，若是後者，則又置法的安定性與善意信賴該立法目的之廣大
      僑外投資人於何地？
    9.被告機關於答辯狀中對於原告起訴狀中之理由置之不予答辯，令人難以甘服：
      往返之書信及簽到紀錄如難採為事證，尚有何物得以為證？且如不足為證，
        被告機關又何以認為原告可以書信傳達經營理念？
      被告機關答辯理由中之「一般經驗法則」為何？
      原告在台居留與需否以「書信」傳達經營理念有何必然之關係？
      原告如無提出書面文件為證，被告機關是否反駁原告未提出證據證明？
    10.按環球產物保險公司設於南山人壽總公司大樓內（台北市○○○路○段一四四
      號整棟大樓為南山人壽總公司，環球產物保險公司則位於該棟大樓之八樓），
      則姑且不論原告實際上已參與南山人壽公司之經營管理，原告兼任環球產物保
      險公司總經理一職，於時間上、空間上，並非不可能亦就近參與南山人壽公司
      之經營、管理，被告機關有何證據足以證明原告未參與南山人壽公司之經營管
      理？
    11.依行政法院八十六年判字第一一五九號判決「˙˙˙獎勵投資條例所定稅率就
      源扣繳之規定，應優先於所得稅法有關結算申報規定而適用。」已明確指出法
      律優先適用之層次，應無爭議，被告機關卻添加促進產業升級條例規定中未有
      之「不得兼職」之限制，要求原告應依所得稅法結算申報，顯與該判決相悖。
    12.綜上所陳，原處分、復查決定及訴願決定誠有違誤，請判決如原告訴之聲明云
      云。
    (二)被告主張之理由：
    1.營利所得部分：
      按「凡有中華民國來源所得之個人，應就其中華民國來源之所得，依本法規
        定，課徵綜合所得稅。」、「本法稱中華民國境內居住之個人，指左列兩種
        ：一、在中華民國境內有住所，並經常居住中華民國境內者。二、在中華民
        國境內無住所，而於一課稅年度內在中華民國境內居留合計滿一百八十三天
        者。本法稱非中華民國境內居住之個人，係指前項規定以外之個人。本法稱
        納稅義務人，係指依本法規定，應申報或繳納所得稅之人。」、「個人之綜
        合所得總額，以其全年左列各類所得合併計算之︰第一類︰營利所得︰公司
        股東所分配之股利˙˙˙」、「納稅義務人應於每年二月二十日起至三月底
        止，填具結算申報書，向該管稽徵機關，申報其上一年度內構成綜合所得總
        額或營利事業收入總額之項目及數額，以及有關減免、扣除之事實，並應依
        其全年應納稅額減除暫繳稅額及尚未抵繳之扣繳稅額，計算其應納之結算稅
        額，於申報前自行繳納。」分別為行為時所得稅法第二條第一項、第七條第
        二項、第三項、第四項、第十四條第一項第一類及第七十一條第一項本文所
        明定。
      本件原告八十三年至八十六年度，每年居住國內逾一百八十三日，惟其各該
        年度取自南山人壽公司之營利所得，僅由南山人壽公司依促進產業升級條例
        第十一條規定，按百分之二十就源扣繳，原告於各該年度申報綜合所得稅時
        未合併申報，為被告機關查獲等情，有原告八十三年至八十六年度綜合所得
        稅結算申報書附在原處分卷可稽，並為原告所不爭。除補徵各該年度綜合所
        得稅外，並分別處罰鍰，原告不服訴稱依財政部六十八年八月八日台財稅第
        三五四五六號函釋，可以該投資事業需要出具之說明作為是否因經營或管理
        其投資事業之需要，故取具南山人壽公司說明，主張其在台居留逾一百八十
        三天，確因為參與該公司之經營與管理所需，應有促進產業升級條例第十一
        條規定之適用，按百分之二十就源扣繳完稅，不須併入各該年度所得課稅云
        云；經查財政部六十八年八月八日台財稅第三五四五六號函釋，並未納入七
        十七年版獎勵投資法令彙編，依財政部七十七年八月三日台財稅第七七○二
        六五五二五號函第二點，凡在七十六年十二月三十一日前頒發之獎勵投資條
        例賦稅部分釋示函令，未予編入本彙編者，非經財政部重行核定，自七十七
        年八月二十日起不再援引適用，是原告援引失效之函釋，顯係未合，合先陳
        明。次查原告係外僑身分，其八十三年度在台居留二百九十九天、八十四年
        度三百零六天、八十五年度三百十天及八十六年度二百八十七天，皆超過一
        百八十三天，即為所得稅法第七條規定所稱中華民國境內居住之個人。再查
        原告自八十三年起雖擔任南山人壽公司董事（尚非常務董事），亦僅有書信
        往返提供該公司為業務參考及出席董事會之簽到紀錄，要難採為積極參與該
        公司經營與管理之事證，而其既可以書信傳達經營理念，則依一般經驗法則
        ，應無須在台長期居留之必要，倘其確為南山人壽公司需要而在台居留，又
        何需勞費以書信傳達經營理念，參諸其參加董事會情形，一年最多四次，每
        次僅一日，亦難認屬因經營或管理之必需而逾一百八十三天之事實。又查原
        告於八十三年至八十六年擔任環球產物保險公司經理人一職，實為其在台居
        留超過一百八十三天之主因，尚非因南山人壽公司經營或管理之需要，自無
        依促進產業升級條例第十一條規定要件之適用，是被告機關依前揭規定，按
        原告取得之八十三年度營利所得八○、七七五、八四○元，八十四年度一二
        ○、四五五、二○○元，八十五年度八一、七五四、五一五元及八十六年度
        七四、八四一、六五○元，併課各該年度綜合所得稅，並無不合，復查決定
        予以維持，亦無違誤。
    2.罰鍰部分：
      「納稅義務人已依本法規定辦理結算申報，但對依本法規定應申報課稅之所
        得額有漏報或短報情事者，處以所漏稅額兩倍以下之罰鍰。」為行為時所得
        稅法第一百十條第一項所明定。
      本件原告八十三年至八十六年度綜合所得稅結算申報，將各該年度取自南山
        人壽公司之營利所得，依促進產業升級條例第十一條規定，按百分之二十就
        源扣繳，未合併申報，短漏所得稅，已如前述，被告乃就其漏報所得分別處
        罰鍰八十三年度三、二○二、四○○元、八十四年度四、八○○、○○○元
        、八十五年度三、二六○、三○○元及八十六年度二、九九三、六○○元，
        復查決定予以維持，亦無不合。
    據上論述，本件原處分及復查、訴願決定均無違誤，請判決如被告答辯之聲明等
    語。
    理  由
一、按「凡有中華民國來源所得之個人，應就其中華民國來源之所得，依本法規定，
    課徵綜合所得稅。」「本法稱中華民國境內居住之個人，指左列兩種：一、在中
    華民國境內有住所，並經常居住中華民國境內者。二、在中華民國境內無住所，
    而於一課稅年度內在中華民國境內居留合計滿一百八十三天者。本法稱非中華民
    國境內居住之個人，係指前項規定以外之個人。本法稱納稅義務人，係指依本法
    規定，應申報或繳納所得稅之人。」、「個人之綜合所得總額，以其全年左列各
    類所得合併計算之︰第一類︰營利所得︰公司股東所分配之股利˙˙˙」、「納
    稅義務人應於每年二月二十日起至三月底止，填具結算申報書，向該管稽徵機關
    ，申報其上一年度內構成綜合所得總額或營利事業收入總額之項目及數額，以及
    有關減免、扣除之事實，並應依其全年應納稅額減除暫繳稅額及尚未抵繳之扣繳
    稅額，計算其應納之結算稅額，於申報前自行繳納。」分別為行為時所得稅法第
    二條第一項、第七條第二、三、四項、第十四條第一項第一類及第七十一條第一
    項本文所明定。
二、本件原告八十三年度在台居留二百九十九天、八十四年度三百零六天、八十五年
    度三百十天及八十六年度二百八十七天，皆超過一百八十三天，而其八十三年至
    八十六年度取自南山人壽公司之營利所得，分別為：八十三年度八○、七七五、
    八四○元，八十四年度二筆六七、三一三、二○○元及五三、一四二、○○○元
    （合計一二○、四五五、二○○元），八十五年度二筆五○、八六四、九○○元
    及三○、八八九、六一五元（合計八一、七五四、五一五元），八十六年度二筆
    四六、○五六、四○○元及二八、七八五、二五○元（合計七四、八四一、六五
    ○元），僅由南山人壽公司依行為時促進產業升級條例第十一條規定，按百分之
    二十就源扣繳，原告未於各該年度綜合所得稅合併申報上開所得等情，有南山人
    壽公司八十三年至八十六年度出具之各類所得扣繳暨免扣繳憑單附在原處分卷可
    稽，復為原告所不爭，被告機關因予補徵各該年度綜合所得稅分別為八十三年度
    一六、○一二、四八九元，八十四年度二四、○○○、○五七元、八十五年度一
    六、三○一、九九六元及八十六年度一四、九六八、三三○元。原告不服，主張
    其在台居留逾一百八十三天，確因為參與該公司之經營與管理所需，此有南山人
    壽公司之證明書可證，依行為時促進產業升級條例第十一條規定，係按百分之二
    十就源扣繳完稅，不須併入各該年度所得課稅云云，第查非中華民國境內居住之
    個人，經依華僑回國投資條例或外國人投資條例核准在中華民國境內投資，並擔
    任該事業之董事、監察人或經理人者，如因經營或管理其投資事業需要，於一課
    稅年度內在中華民國境內居留期間超過所得稅法第七條第二項第二款所定一百八
    十三天時，其自該事業所分配之股利之所得稅，得由扣繳義務人於給付時按給付
    額或應分配額扣繳百分之二十，不適用所得稅法結算申報之規定，行為時促進產
    業升級條例第十一條第二項定有明文。從而，依上開規定，於一課稅年度內在中
    華民國境內居留期間超過一百八十三天，仍享有就源扣繳，不適用所得稅法結算
    申報之規定者，除係依華僑回國投資條例或外國人投資條例核准在中華民國境內
    投資，擔任該事業之董事、監察人或經理人者外，並以經營或管理其投資事業需
    要者為限。本件原告自八十三年起雖擔任南山人壽公司董事（非常務董事），惟
    依法董事係公司之決策機關，並非執行機關，一般不須負經營或管理公司之責，
    原告自應就其每一課稅年度住居國內超過一百八十三天，確係因經營或管理其投
    資事業所需，提出明確之證明，始符合上開法律之規定。查原告主張其係因經營
    或管理其投資事業所需，始於一課稅年度住居國內超過一百八十三天一節，所提
    出之證據(一)為南山人壽公司出具之證明書，(二)為原告對南山人壽公司間之書信往
    返及出席董事會之簽到紀錄，(三)為原告參加南山人壽公司八十三年度業務大會、
    餐會、年終晚會、八十四年度年終晚會、新春團拜、八十六年度業務大會及與南
    山人壽公司副董事長商議公司業務照片共計八張，茲就上開證據分述如下：
    (一)南山人壽公司出具之證明書雖稱原告具有豐富之經營保險公司經驗，且該公司
      董事長因事忙無法長期居留國內，經常委託原告參與公司之經營云云，惟據南
      山人壽公司扣繳憑單記載，原告自八十三年至八十六年度，每年獲得之股利最
      少七千餘萬元，最多達一億二千餘萬元，足證南山人壽公司係一獲利甚豐之公
      司，倘原告確有參與該公司之經營或管理，該公司絕無不支付勞務報酬之理，
      本件原告既自承其未領取南山人壽公司之薪資，足證原告並未參與該公司之經
      營或管理。至於原告援引財政部六十八年八月八日台財稅字第三五四五六號函
      釋第二點稱關於獎勵投資條例第十七條之一所定，如因經營或管理其投資事業
      需要，應具備之證明文件，納稅義務人可以該投資事業出具之說明予以證明一
      節，查獎勵投資條例第十七條之一所定，如因經營或管理其投資事業需要，得
      住居國內超過一百八十三天，其證明方法，自應提出其有經營或管理其投資事
      業之確切證據以為證明，例如投資人可提出與其身分相當之受薪證據，證明其
      確有參與所投資之事業之證明即是。至於其投資事業一般均會為其董事或監察
      人出具有利之證明，倘能以其投資事業之說明作為投資人有經營或管理其投資
      事業之證明，則上開條文所定之條件即無異形同虛設，上開解釋顯有違母法之
      規定，而不得適用，而況，獎勵投資條例施行期滿失效政府另制定促進產業升
      級條例後，財政部上開函釋，並未納入七十七年版獎勵投資法令彙編，依財政
      部七十七年八月三日台財稅第七七○二六五五二五號函第二點，凡在七十六年
      十二月三十一日前頒發之獎勵投資條例賦稅部分釋示函令，未予編入本彙編者
      ，非經財政部重行核定，自七十七年八月二十日起不再援引適用，是原告援引
      違背母法且已失效之函釋，自屬無據。
    (二)原告對南山人壽公司間之書信往返及出席董事會之簽到紀錄部分，查原告既係
      以書信與南山人壽公司往返作為其參與公司經營或管理之方法，則被告機關認
      其即無居住國內超過一百八十三天以經營或管理其投資事業之必要，於法並無
      不合。至於原告參加董事會之簽到紀錄部分，按董事會一年開會不過數日，原
      告自不能以參加董事會之理由，主張其每年經營或管理該公司超過一百八十三
      天。
    (三)原告提出照片八張部分，依照片所示前四張係原告參加南山人壽公司八十三年
      度業務大會、餐會、年終晚會，第五張為原告參加八十四年度年終晚會，第六
      張為原告參加新春團拜，第七張為原告參加八十六年度業務大會，第八張為原
      告與南山人壽公司副董事長商議公司業務，均不足以證明原告參加上開晚會、
      餐會或業務大會即屬經營或管理該公司每年有住居國內超過一百八十三天之必
      要。
三、末查原告在投資南山人壽公司之前即擔任環球產物保險公司，原告於言詞辯論期
    日，對被告主張其八十二年度未擔任南山人壽公司董事，惟亦住居國內超過一百
    八十三天，經被告機關通知補繳該年度之綜合所得稅，原告業已繳清該筆稅款一
    節，已自承屬實，按公司之總經理，係公司業務之執行人，原告擔任環球產物保
    險公司之總經理，依法必須經營或管理該公司，原告於八十二年度未擔任南山人
    壽公司之董事，而擔任環球產物保險公司之總經理，即住居國內超過一百八十三
    天，且原告迄今仍擔任環球產物保險公司之總經理，足證原告自八十二年起每年
    住居國內超過一百八十三天，實係因擔任環球產物保險公司之總經理必須經營、
    管理該公司所致，尚非因南山人壽公司經營或管理之需要，自無依促進產業升級
    條例第十一條規定要件之適用。從而，原處分依前揭規定，按原告取得之八十三
    年度營利所得八○、七七五、八四○元，八十四年度一二○、四五五、二○○元
    ，八十五年度八一、七五四、五一五元及八十六年度七四、八四一、六五○元，
    併課原告各該年度綜合所得稅，及依所得稅法第一百十條第一項之規定，就其漏
    報所得分別處罰鍰八十三年度三、二○二、四○○元，八十四年度四、八○○、
    ○○○元，八十五年度三、二六○、三○○元及八十六年度二、九九三、六○○
    元，於法並無不合，復查及訴願決定遞予維持，亦稱妥適，原告徒執前詞，訴請
    撤銷，為無理由，應予駁回。
據上論結，本件原告之訴為無理由，爰依行政訴訟法第九十八條第三項前段，判決如
主文。
中    華    民    國     九十        年      七      月      十八       日
                              臺 北 高 等 行 政 法 院  第 一 庭
                                          審 判 長 法  官  鄭忠仁
                                                   法  官  林育如
                                                   法  官  林金本
右為正本係照原本作成。
如不服本判決，應於送達後二十日內，向本院提出上訴狀並表明上訴理由，如於本判
決宣示後送達前提起上訴者，應於判決送達後二十日內補提上訴理由書（須按他造人
數附繕本）。
中    華    民    國     九十        年      七      月      十八       日
                                                   書記官  簡信滇


司法院資訊處製作；財團法人民間司法改革基金會備份。
